【裁判字號】    92,台上,3086
【裁判日期】    920612
【裁判案由】    違反毒品危害防制條例
【裁判全文】
最高法院刑事判決                              九十二年度台上字第三０八六號
    上  訴  人  甲○○
    選任辯護人  熊賢祺律師
右上訴人因違反毒品危害防制條例案件，不服台灣高等法院台中分院中華民國九十二
年四月二十三日第二審更審判決（九十二年度重上更(一)字第三五號，起訴案號：台灣
彰化地方法院檢察署八十六年度偵字第一０五七三號），提起上訴，本院判決如左：
    主  文
原判決撤銷，發回台灣高等法院台中分院。
    理  由
本件原判決認定上訴人甲○○明知海洛因為公告查禁之毒品，竟基於意圖營利之概括
犯意，於民國八十六年八月、九月間，先後三次，利用呼叫器號碼00000000
00代號五四００，及行動電話號碼000000000為聯絡工具，分別在彰化縣
彰化市區內某不特定地點，以每小包新台幣（下同）五千元之價格，每次販賣毒品海
洛因一小包予黃利重，計所得一萬五千元。黃利重為警查獲，為配合警方調查，乃於
同年十一月二十五日十四時許，佯以電話聯絡上訴人購買海洛因後，相約在彰化縣彰
化交流道旁明星保齡球館門前交易。上訴人欲再非法販賣海洛因予黃利重時，為警埋
伏當場查獲而未遂，並扣得海洛因三小包（淨重三‧０二公克）及分裝用塑膠袋九個
等情。因而撤銷第一審關於販賣毒品部分之判決，改判適用修正前肅清煙毒條例論處
上訴人連續販賣毒品罪刑。固非無見。
惟查，(一)、證人黃利重於警訊中供述，伊自八十六年九月份起向上訴人購買海洛因二
、三次，每一小包約三千及五千元（見警訊卷第四頁）；於第一審證陳，伊於八十六
年八、九月間，出錢向上訴人買過海洛因二、三次，每包三至五千元不等各等語（見
第一審卷(二)第三十九頁），嗣後於原審即否認付錢向上訴人購買海洛因。則究竟黃利
重向上訴人購買海洛因，何次買三千元？何次買五千元？此與計算犯罪所得數額若干
有關，原審未予調查明白，逕認黃利重向上訴人購買三次，每次價額均為五千元，尚
嫌未盡調查能事。且原判決（第四頁第十、十一行）理由記載，黃利重於警訊時證述
，向上訴人購買海洛因二至三次，「每包約五千元」一節，亦與警訊筆錄所載不符，
亦屬證據上理由矛盾。(二)、修正前肅清煙毒條例第十三條規定，犯販賣毒品罪者，其
供犯罪所用或因犯罪所得之財物，均沒收之。此係刑法第三十八條第一項第二款、第
三項但書之特別規定，採義務沒收主義。乃原判決（第八頁第二至四行）理由論述
，扣案裝海洛因之塑膠袋三個，為上訴人所有供犯罪所用之物，依刑法第三十八條第
一項第二款沒收云云，自屬適用法則不當之違法。另原判決事實欄認定上訴人利用呼
叫器號碼0000000000代號五四００、及行動電話號碼000000000
為販毒之聯絡工具云云，如果無訛，該呼叫器及行動電話為供犯罪所用之物，而原審
未依前揭肅清煙毒條例第十三條規定諭知沒收，亦未說明不予沒收之理由，自屬判決
理由不備之疏誤。(三)、上訴人抗辯渠於警訊時遭警刑求逼供。卷查訊問並製作上訴人
警訊筆錄者，為警員蔡天斛（見警訊卷第五頁），乃原審未傳訊承辦警員蔡天斛查證
，亦未說明現場證人陳世昌證述耳聞上訴人遭刑求之喊叫哭泣聲等情（見九十二年度
重上更(一)字第三五號卷第三十二頁），有何不可採信之理由，論斷上訴人於警訊時
並未被刑求，已據另一警員郭木全證述明確云云（見原判決第六頁第九、十行），雖
原判決併明未以上訴人在警訊之供述，作為認定犯罪之依據，但上開論斷究欠允洽
。案經發回，併應注意及此。(四)、關於檢察官移送（八十七年度偵字第一０六四０號
）併辦部分（見原判決理由第九段），原審明此部分不能證明上訴人犯罪。如果無
誤，此部分既係檢察官函送併辦，不在起訴範圍之內，應退回檢察官處理即可，乃原
判決對此竟論述「爰不另為無罪之諭知」，亦欠妥適。上訴人上訴意旨，指摘原判決
不當，非無理由，應認仍有撤銷發回更審之原因。
據上論結，應依刑事訴訟法第三百九十七條、第四百零一條，判決如主文。
中      華      民      國    九十二    年      六      月     十二     日
                              最高法院刑事第六庭
                                  審判長法官  吳  雄  銘
                                        法官  池  啟  明
                                        法官  石  木  欽
                                        法官  郭  毓  洲
                                        法官  吳  三  龍
      右正本證明與原本無異
                                              書  記  官
中      華      民      國    九十二    年      六      月     十六     日
                                                                      Ａ


司法院資訊處製作；財團法人民間司法改革基金會備份。
